【裁判字號】    94,保險,9
【裁判日期】    950306
【裁判案由】    給付保險金
【裁判全文】
臺灣高雄地方法院民事判決               94年度保險字第9號
原      告  甲○○
被      告  國泰人壽保險股份有限公司
法定代理人  乙○○
訴訟代理人  哲夫律師
            李明益律師
當事人間請求給付保險金事件，本院於民國95年2 月20日言詞辯
論終結，判決如下：
  主  文
被告應給付原告新臺幣壹佰肆拾壹萬肆仟元，及自民國九十四年
三月三十日起至清償日止，按週年利率百分之十計算之利息。
訴訟費用由被告負擔。
  事實及理由
一、原告主張：原告於民國83年9 月23日與被告簽立國泰美滿人
    生312 終身壽險契約，約定保險期間自83年9 月23日零時起
    至終身，附加傷害保險附約（下稱甲傷害保險附約）保險金
    額新臺幣（下同）380,000 元。又於84年9 月6 日與被告簽
    立國泰美滿人生312 終身壽險契約，約定保險期間自84年9
    月6 日起至終身，附加傷害保險附約（下稱乙傷害保險附約
    ）保險金額2,000,000 元。另訴外人高雄銀行股份有限公司
    於89年5 月30日與被告簽立國泰福利團體保險契約，約定傷
    害保險保單條款（下稱團體傷害保險契約）保險金額2,000,
    000 元。原告為甲、乙傷害保險附約、團體傷害保險契約之
    被保險人及受益人。嗣原告於92年3 月19日晚上8 時57分許
    ，騎乘機車，行經高雄縣岡山鎮○○○路與岡山南路口，與
    駕駛自用小客車之訴外人吳尊勝不慎發生車禍，原告受有左
    側橈骨骨折、左側尺骨鷹嘴突粉碎性骨折之傷害，經治療後
    ，仍存有左側鷹嘴突粉碎性骨折術後併骨癒合不良，永久性
    僵硬，關節機能永久性喪失，併左肘關節不能隨意識活動之
    傷害，依甲、乙傷害保險附約條款第8 條之殘廢程度與保險
    金給付表（下爭甲乙傷害保險給付表）第4 級第17項之1上
    肢3 大關節中之1 關節機能永久完全喪失，給付比例30﹪；
    暨依團體傷害保險契約條款第12條之殘廢程度及保險金給付
    比率表（下稱團體傷害保險給付表）第4 級第17項之1 上肢
    3 大關節中之1 關節機能永久完全喪失，給付比例為35﹪，
    合計被告應給付之保險金額為1,414,000 元（計算式：380,
    000 ×30﹪＋2,000,000 ×30﹪＋2,000,000 ×35﹪＝1,41
    4,000 ，下稱系爭保險金）。經向被告申請給付系爭保險金
    ，遭被告拒絕。爰依甲、乙傷害保險附約、團體傷害保險契
    約之保險金給付請求權，提起本訴，聲明：如主文第1 項所
    示。
二、被告則以：原告雖因上開車禍受有左側橈骨骨折、左側尺骨
    鷹嘴突粉碎性骨折之傷害，但依高雄長庚紀念醫院（下稱長
    庚醫院）93年2 月2 日、93年5 月13日出具之查詢病患就醫
    診療結果摘錄報告所示，原告之左肘關節伸屈屈曲範圍分別
    為-25 度至85度、-30 度至100 度，顯見原告並無關節永久
    完全僵硬或關節不能隨意識活動之情形，不符甲乙傷害保險
    給付表、團體傷害保險給付表附註說明5 所載「關節機能的
    喪失係指關節永久完全僵硬或關節不能隨意識活動」之定義
    。且依長庚醫院94年11月1 日函覆所示，原告於93年4 月20
    日就診時，其屈曲範圍有進步，即非永久性不能隨意識活動
    ，亦與甲乙傷害保險給付表、團體傷害保險給付表所規定機
    能完全喪失不符等語，資為抗辯，聲明：原告之訴駁回。
三、下列事項為兩造所不爭執，並有甲、乙傷害保險附約、團體
    傷害保險契約、長庚醫院93年7 月6 日、92年12月16日、92
    年9 月2 日、92年3 月28日診斷證明書、劉光雄醫院92 年5
    月6 日診斷證明書、高雄縣警察局道路交通事故證明書、要
    保書2 份在卷可證，堪信屬實。
（一）原告為甲、乙傷害保險附約及團體傷害保險契約之被保險
      人及受益人。甲、乙傷害保險附約保險金額分別為380,00
      0 元、2,000,000 元，甲乙傷害保險給付表第4 級第17項
      殘廢保險金給付比率為30﹪。團體傷害保險契約之保險金
      額為2,000,000 元，團體傷害保險給付表第4 級第17項殘
      廢保險金給付比率為35﹪。
（二）原告於92年3 月19日晚上8 時57分許，騎乘機車，行經高
      雄縣岡山鎮○○○路與岡山南路口，與駕駛自用小客車之
      吳尊勝發生車禍，原告受有左側橈骨骨折、左側尺骨鷹嘴
      突骨骨折併癒不全之傷害。
（三）起訴狀繕本於94年3月29日送達被告。
四、兩造爭執事項：原告所受左側橈骨骨折、左側尺骨鷹嘴突骨
    骨折併癒不全之傷害，是否符合甲乙傷害保險給付表、團體
    傷害保險給付表之第4 級第17項別之1 上肢3 大關節中之1
    關節之機能永久完全喪失之情形？茲論敘如下：
（一）本件甲乙傷害保險給付表、團體傷害保險給付表之第4級
      第17項殘廢程度係指1 上肢3 大關節中之1 關節之機能永
      久完全喪失。附表1 、2 附註第5 點記載：關節機能之喪
      失係指關節永久完全僵硬或關節不能隨意識活動等情，有
      甲乙傷害保險給付表、團體傷害保險給付表在卷可證（甲
      乙傷害保險給付表見影印外放之「國泰人壽保險股份有限
      公司國泰美滿人生312 終身壽險契約條款‧附加特約、人
      壽保險投保須知、保全服務事項、批註條款」第17頁、團
      體傷害保險給付表見本院卷第55頁及第56頁）。又左肘關
      節係1 上肢3大 關節中之1 關節，亦有上下肢關節名稱說
      明圖附卷可參（見本院卷第54頁），合先敘明。查原告因
      受有左側橈骨骨折、左側尺骨鷹嘴突骨骨折併癒不全之傷
      害，前往長庚醫院治療後，橈骨尺骨近端粉碎性骨折手術
      後，左肘關節永久性不能隨意活動，經長庚醫院鑑定為輕
      度肢障等事實，有該院93年7 月6 日診斷證明書、94年9
      月2 日（94）長庚院高字第481044號函可稽。次查原告因
      上開傷害，經認定為輕度肢障，領有身心障礙手冊乙節，
      有殘障手冊1 份在卷可憑。又查，原告所受傷害，經向勞
      工保險局申請傷害殘廢給付，亦據該局認定殘廢，並核給
      11等級普通傷病殘廢給付160 日計224,000 元乙節，亦有
      該局92年9 月30日000000000000號核定函附卷可參，足徵
      原告左肘關節確實存在永久性不能隨意活動之輕度肢障無
      訛。從而，原告之左肘關節經治療後，既存有永久性不能
      隨意識活動之肢障，則依前揭說明，原告所受傷勢，自符
      合甲乙傷害保險給付表、團體傷害保險給付表第4 級第17
      項之1 上肢3 大關節中之1 關節機能永久完全喪失。
（二）被告辯稱：原告之左肘關節伸屈屈曲範圍分別為-25 度至
      85度、-30 度至100 度，即表示原告並無關節永久完全僵
      硬或關節不能隨意識活動之情形。又原告於93年4 月20日
      就診時，其屈曲範圍有進步，即非永久性不能隨意識活動
      云云，固執長庚醫院93年2 月2 日、93年5 月13日出具之
      查詢病患就醫診療結果摘錄報告為證（見本院卷第142 頁
      、第143 頁）。然關節永久性不能隨意識活動，並不表示
      左肘關節完全不能伸屈屈曲，此有長庚醫院94年11月1日
      （94）長庚院高字第4A1260號函在卷可稽，是被告以原告
      之左肘關節仍有伸屈屈曲之範圍，且伸屈屈曲範圍有進步
      ，即認並非關節永久不能隨意識活動，尚屬無據。綜上，
      原告所受左側橈骨骨折、左側尺骨鷹嘴突骨骨折併癒不全
      之傷害，致左肘關節永久性不能隨意識活動，已符合甲乙
      傷害保險給付表、團體傷害保險給付表之第4 級第17項別
      之1 上肢3 大關節中之1 關節之機能永久完全喪失之情形
      ，應堪認定。
五、綜上所述，原告因意外傷害事故，致左肘關節永久性不能隨
    意識活動，符合甲乙傷害保險給付表、團體傷害保險給付表
    之第4 級第17項別之1 上肢3 大關節中之1 關節之機能永久
    完全喪失之情形，業如上述。又原告為甲、乙傷害保險附約
    及團體傷害保險契約之受益人，甲、乙傷害保險附約保險金
    額分別為380,000 元、2,000,000 元，甲乙傷害保險給付表
    第4 級第17項殘廢保險金給付比率為30﹪；團體傷害保險契
    約之保險金額為2,000,000 元，團體傷害保險給付表第4 級
    第17項殘廢保險金給付比率為35﹪等情，亦如前述。再原告
    於起訴前，依契約約定向被告提出理賠申請，經被告拒絕乙
    節，為被告所自認（見本院卷第138 頁），是依保險法第34
    條第2 項規定，原告請求按週年利率10﹪計算之利息，亦屬
    有據。從而，原告請求依上開保險契約保險金給付請求權，
    請求被告給付原告1,414,000 元（計算式：380,000 ×30﹪
    ＋2,000,000 ×30﹪＋2,000,000 ×35﹪＝1,414,000 ，及
    自起訴狀繕本送達被告翌日即94年3 月30日起至清償日止，
    按週年利率10﹪計算之利息，為有理由，應予准許。
六、被告雖請求再送鑑定，以證明原告所受傷勢不符甲乙傷害保
    險給付表、團體傷害保險給付表第4 級第17項之規定。然本
    院認本件事證已臻明確，已如前述，無再送鑑定之必要。又
    兩造其餘攻擊防禦方法，經核均與本件判決結果不生影響，
    爰不一一論敘，附此敘明。
七、據上論結，本件原告之訴為有理由，依民事訴訟法第78條，
    判決如主文。
中    華    民    國    95    年    3     月    6     日
                  民事第二庭  審判長法  官  李昭彥
                                    法  官  黃呈熹
                                    法  官  蘇雅慧
正本係照原本作成。
如不服本判決，應於送達後20日內，向本院提出上訴狀並表明上
訴理由，如於本判決宣示後送達前提起上訴者，應於判決送達後
10日內補提上訴理由書（須附繕本）。
中    華    民    國    95    年    3     月    6     日
                                    書記官  王淑娟


司法院資訊處製作；財團法人民間司法改革基金會備份。
